最高法院刑事判決　　　　　　　　　　　　　　　九十一年度台上字第一八六八號
　　上　訴　人
　　即 自訴 人　蔡秀琴
　　被　　　告　乙○○
　　　　　　　　甲○○
右上訴人因自訴被告等偽造有價證券案件，不服台灣高等法院中華民國八十九年一月
二十五日第二審更審判決（八十八年度上更(一)字第六五○號，自訴案號：台灣台北地
方法院八十五年度自字第三一四號），提起上訴，本院判決如左：
    主  文
原判決撤銷，發回台灣高等法院。
    理  由
本件原判決以自訴意旨略稱：被告乙○○與上訴人即自訴人蔡秀琴係舊識，並自民國
（下同）八十一年起，其間因委託買賣股票代墊款等事，自訴人蔡秀琴曾開立六張支
票由被告乙○○保管；其中一紙以自訴人為發票人，付款人為世華聯合商業銀行，帳
號七三八八｜六號，票號0000000號，面額新台幣（下同）九十五萬元之支票
一紙，發票日空白之必要事項記載未完成之無效支票（下稱系爭支票），嗣因被告乙
○○操作股票不當，發生鉅額虧損，乃向自訴人誑稱恐其夫之訴外人林中興發覺損失
，乃要求自訴人開立無債權、無發票日之本票一千四百萬元，以為取信其夫，並同意
渠代為保管之六紙支票（含前述發票日期空白支票）返還自訴人，且與自訴人會算並
清償對自訴人之債務云云；自訴人信以為真，乃於八十四年九月初至被告乙○○公司
處取回支票；詎至被告乙○○任職之世華銀行前，被告乙○○交付一信封予自訴人，
並稱六張支票均在內，自訴人不疑有他，嗣後始行拆閱該信封，竟發現內只有支票二
紙，包括系爭支票在內之另四紙支票均不在其內，乃以行動電話通知連繫被告乙○○
，被告乙○○即稱：該另四紙支票一時找不到，正在尋找中但可能已遺失了，願再找
看看，自訴人信以為真，故等待被告乙○○尋找。嗣於八十四年九月二十七日，銀行
通知自訴人指被告乙○○所稱遺失之四張支票中有二張（含系爭支票）竟遭人提示，
認該票顯然遭他人竊取或拾獲，乃即向警方申報遺失，並即申請除權公示催告，另一
面額一百九十萬元支票因已逾提示期間則依法撤銷付款委託，其上均表明該系爭支票
確係未載明發票日之無效支票。而該二張支票係被告甲○○持有，被告甲○○顯與被
告乙○○有所勾結，由被告甲○○以第三人之出面行使權利，其間顯有犯意聯絡、行
為分擔，因認被告乙○○、甲○○涉犯刑法第二○一條第一項、第二項之偽造、行使
有價證券罪嫌云云，經審理結果，認不能證明被告等犯罪因而維持第一審諭知被告乙
○○、甲○○無罪之判決，駁回上訴人在第二審之上訴，固非無見。
惟按證據雖已調查而其內容尚未明瞭者，即與未經調查無異，如遽行判決，仍屬應於
審判期日調查之證據未予調查，其判決當然違背法令。查：(一)本件上訴人於自訴狀中
陳稱：伊曾開立六張支票由被告乙○○保管，除上訴人所稱本件票號ＤＢ00000
00號面額九十五萬元之支票一張其發票日係空白未填寫外，其餘五張是否均未填寫
發票日期？否則何以獨漏本件系爭面額九十五萬元之支票？其原因何在？(二)本件系爭
支票其金額「玖拾伍萬元正」及發票人「蔡秀琴」，似均為上訴人之筆跡，僅發票日
期「9.」，係以橡皮章填蓋，似與常情有違，且上訴人於自訴狀中已陳稱伊簽發
支票之習慣從未曾使用過橡皮日期章，均係親自填寫金額及發票日，聲請調閱上訴人
所使用之世華聯合商業銀行第七三八八｜六帳號支票影本即可證明，實情究何？亦有
詳加調查之必要。(三)被告乙○○辯稱：上訴人積欠被告（及其夫林中興）一千四百萬
元。因此八十四年八、九月間於結算後，上訴人乃簽發發票日為八十四年九月五日面
額一千四百萬元之本票交被告乙○○之夫林中興收執，如屬不虛，則雙方會算後，何
以尚有另紙8.日期面額一百九十萬元（票號0000000號）及本件面額九十
五萬元之支票在上訴人手中？(四)本件上訴人於自訴狀中除記載被告等提示系爭九十五
萬元支票外，尚論及上述另紙支票面額一百九十萬元提示部分，其真意如何？亦待詳
求。原審未深入調查詳加勾稽，遽行判決，即有依法應調查之證據未予調查之違誤。
上訴意旨，指摘原判決不當，非無理由，應認仍有撤銷發回更審之原因。
據上論結，應依刑事訴訟法第三百九十七條、第四百零一條，判決如主文。
中      華      民      國    九十一    年      四      月      四      日
                              最高法院刑事第十一庭
                                  審判長法官  呂  潮  澤
                                        法官  白  文  漳
                                        法官  陳  世  雄
                                        法官  孫  增  同
                                        法官  林  開  任
      右正本證明與原本無異
                                              書  記  官
中      華      民      國    九十一    年      四      月     十一     日
